【裁判字號】    92,上訴,2509
【裁判日期】    920829
【裁判案由】    違反著作權法
【裁判全文】
臺灣高等法院刑事判決                          九十二年度上訴字第二五０九號
    上  訴  人  臺灣板橋地方法院檢察署檢察官
    被      告  乙○○
右上訴人因違反著作權法案件，不服臺灣板橋地方法院九十一年度易字第二八九三號
，中華民國九十二年五月二十九日第一審判決（起訴案號：臺灣板橋地方法院檢察署
九十一年度偵字第八一三五號檢察官聲請簡易判決處刑九十一年度偵字第八一三五、
一一七四六號）及移送併案審理（臺灣板橋地方法院檢察署九十一年度偵字第一九二
七八號、九十一年度偵字第一八○八一號、九十一年度偵字第一三六○三號、九十一
年度偵字第八八六七號、九十一年度偵字第一六二六七號、九十二年度偵字一一五九
號、九十二年度偵字第三四二二號、九十二年度偵字第一四七四號），提起上訴，本
院判決如左：
    主  文
原判決撤銷。
乙○○以明知為侵害著作權之物意圖營利而交付之方法侵害他人著作權為常業，處有
期徒刑壹年拾月。
扣案如附表一至八所示之丁○○○○○○總計壹仟貳佰壹拾片、價格看板貳塊、籃色
筒子壹個及新台幣參仟壹佰元均沒收。
    事  實
一、乙○○明知如附表所示之影音光碟片內容，分係美商迪士尼企業股份有限公司、
    美商時代華納娛樂公司、美商二十世紀福斯影片股份有限公司、美商美國環球影
    片股份有限公司、美商哥倫比亞影片股份有限公司、美商新線製作股份有限公司
    、美商米高梅影片股份有限公司、美商派拉蒙影片股份有限公司（以下分別簡稱
    為迪士尼公司、華納公司、福斯公司、環球公司、哥倫比亞公司、新線公司、米
    高梅公司、派拉蒙公司），享有著作財產權之視聽著作，以及由其中上開公司授
    權中藝國際影視股份有限公司（下稱中藝公司）銷售之權利，及中藝公司再專屬
    授權得利影視股份有限公司（下稱得利公司）（影片名稱及著作財產權人均詳如
    附表所示），且上開光碟均係未經著作財產權人同意，而擅自重製之侵害著作權
    之物，仍基於意圖營利而交付侵害著作權之物為常業之犯意，（１）自民國九十
    年十二月初某日起，自一不詳真實姓名年籍戊○○○○○之男子以每片新臺幣（
    下同）四十元之代價購入盜版影音光碟後，旋即於該日起，在臺北縣三重市重新
    橋下跳蚤市場擺設攤販，以每片一百元價格販售予不特定人圖利。（２）自九十
    年十二月初某日起，自一不詳真實姓名年籍己○○○○○之男子以每片三十五元
    之代價購入盜版影音光碟後，旋即於該日起，在臺北縣三重市重新橋下跳蚤市場
    擺設攤販，以每片一百元價格販售予不特定人圖利。（３）復明知附表三所示之
    歌曲，分別係著作權人白進法及羅興國享有著作權之語音著作，竟向一不詳真實
    姓名年籍綽號「阿明」之男子以每片二十五元之代價購入未經前開著作權人同意
    合法授權之盜版音樂光碟後，即於九十一年六月六日二十一時三十五分許，在基
    隆市○○路三○○號前（碇內夜市）擺設攤販，陳列右開盜版音樂光碟，以每片
    六十元之價格販售予不特定顧客圖利。（４）向不詳年籍姓名綽號「小李」之人
    以光碟片每片四十元之價格購入盜版光碟片，於九十一年八月二十四日，在臺北
    縣三重市重新橋下跳蚤市場內擺設攤位公然陳列販賣，以光碟片每片一百元之價
    格，出售交付予不特定之顧客圖利。(5)（５）向不詳年籍姓名綽號「小明」之人
    以光碟片每片四十元之價格購入盜版光碟片後，於九十一年九月十五日十時許，
    在臺北縣三重市重新橋下跳蚤市場內擺設攤位公然陳列販賣，以光碟片每片一百
    元之價格，出售交付上開盜版光碟片予不特定之顧客圖利。（６）向不詳年籍姓
    名綽號「小明」之人以光碟片每片四十元之價格購入盜版光碟片後，於九十一年
    九月二十八日，在臺北縣三重市重新橋下跳蚤市場內擺設攤位公然陳列販賣，以
    光碟片每部（二片）一百元之價格，出售交付上開盜版光碟片予不特定之顧客圖
    利。（７）向不詳年籍姓名綽號「小明」之人以光碟片每部二十五元之價格購入
    ，於九十二年一月五日，在臺北縣三重市重新橋下跳蚤市場內擺設攤位公然陳列
    販賣，以光碟片每部一百元之價格，出售交付上開盜版光碟片予不特定之顧客圖
    利。（８）向不詳年籍姓名綽號「小黃」之人以光碟片每部三十五元之價格購入
    ，於九十二年二月六日十時許，在臺北縣三重市重新橋下跳蚤市場內擺設攤位公
    然陳列販賣，以光碟片每部一百元之價格，出售交付上開盜版光碟片予不特定之
    顧客圖利，侵害著作權。嗣為警依序於（１）九十一年二月二十七日十一時五十
    分許，在臺北縣三重市重新橋下跳蚤市場查獲，並扣得附表一所示盜版光碟片及
    販賣所得五百元、價格看板二塊。（２）九十一年三月二十三日十一時三十分許
    ，在臺北縣三重市重新橋下跳蚤市場查獲，並扣得如附表二所示盜版光碟片及販
    賣所得三百元。（３）九十一年六月六日二十一時五十分許，在基隆市碇內夜市
    當場查獲，並扣得附表三所示盜版光碟片。（４）九十一年八月二十四日上午十
    一時十分許，在臺北縣三重市重新橋下跳蚤市場查獲，並扣得如附表四所示盜版
    光碟片及販賣所得二百元。（５）九十一年九月十五日上午十時許，在臺北縣三
    重市重新橋下跳蚤市場查獲，並扣得如附表五所示盜版光碟片。（６）九十一年
    九月二十八日上午十時許，在臺北縣三重市重新橋下跳蚤市場內查獲，並扣得其
    所有如附表六所示盜版光碟片、販賣光碟所得一千元。（７）九十二年一月五日
    八時許，臺北縣三重市重新橋下跳蚤市場內查獲，扣得如附表七所示盜版光碟片
    。（８）九十二年二月六日十三時三十分許，在臺北縣三重市重新橋下跳蚤市場
    內查獲，並扣得其所有如附表八所示盜版光碟片、裝錢藍色筒子一個、販售所得
    一千一百元。
二、案經如附表所示之著作財產權人訴請臺北縣政府警察局三重分局報請臺灣板橋地
    方法院檢察署檢察官偵查，暨白進法、羅興國訴請基隆市政府警察局第二分局報
    請臺灣基隆地方法院檢察署呈請臺灣高等法院檢察署檢察長令轉臺灣板橋地方法
    院檢察署檢察官偵查後，經臺灣板橋地方法院檢察署檢察官聲請簡易判決及臺灣
    板橋地方法院檢察署檢察官移送併辦，由臺灣板橋地方法院三重簡易庭移由臺灣
    板橋地方法院依通常程序審理。
    理  由
一、程序問題：
（一）按檢察官聲請以簡易判決處刑之案件，經法院認為有第四百五十一條之一第四
      項但書之情形者，應適用通常程序審判之，刑事訴訟法第四百五十二條定有明
      文。本件公訴人以被告乙○○在偵查中自白不諱，聲請原審以簡易判決處刑，
      論以被告犯著作權法第九十三條第三款、第八十七條第二款之罪嫌。惟原審三
      重簡易庭承審法官認被告係賴販賣盜版光碟影片或音樂光碟之所得維生，所犯
      應係著作權法第九十四條之常業罪嫌，因認有同法第四百五十一條之一第四項
      但書規定之情形，不宜逕以簡易判決處刑，應適用通常程序審判之，於法並無
      不合，合先敘明。
（二）事實一部分，雖經臺灣板橋地方法院檢察署檢察官以九十一年偵字第四八０三
      號提起公訴，原審以九十一年度易字第一００八號判決公訴不受理，其理由乃
      告訴不合法，惟經附表一所示被害人提起告訴後，經檢察官於原審審理中移請
      併辦，原審以與起訴部分具有實質上一罪之關係併予審理，於法自無不合。
二、認定犯罪事實所憑之證據及理由：
（一）被告乙○○意圖營利販賣盜版影音光碟之事證：
      訊據被告乙○○對於右揭犯罪事實，均坦承不諱，核與告訴代理人吳明憲、林
      進添、甲○○、黃建華、丙○○、張家智等人指訴之情節相符，並有如附表所
      示之丁○○○○○○、販賣所得三千一百元、販賣工具價格看版二塊及裝錢籃
      色筒子一個等物扣案可資佐證。此外，復有吳明憲、甲○○、黃建華、丙○○
      、張家智等人出具之鑑識報告在卷足憑。被告意圖營利販賣盜版影音光碟，至
      為明確。
（二）被告乙○○明知上開光碟均係未經著作財產權人同意而擅自重製之侵害著作權
      之物：
      如附表所示之影音光碟片內容，分係迪士尼公司、華納公司、福斯公司、環球
      公司、哥倫比亞公司、新線公司、米高梅公司、派拉蒙公司享有著作財產權之
      視聽著作，以及由其中上開公司授權中藝公司銷售之權利，及中藝公司再專屬
      授權得利公司（影片名稱及著作財產權人均詳如附表所示），有卷附光碟發行
      封套、鑑識報告、公司執照、營利事業登記證、刑事委任狀、印鑑證明書及著
      作權證明文件附卷可稽，又該視聽著作，係美商迪士尼公司等公司之創作，依
      中美友好通商航海條約第九條及北美事務協調委員會與美國在台協會著作權保
      護協定第一條規定，應受我國著作權法第四條第二款之保護，而在我國享有著
      作權，有該公司之刑事告訴狀、刑事委任狀、印鑑證明書、著作權證明文件資
      料在卷可參，該公司就該等視聽著作，依我國著作權法在我國均享有著作權。
      被告乙○○明知上開光碟均係未經著作財產權人同意，而擅自重製之侵害著作
      權之物，仍基於意圖營利而交付侵害著作權之物而予販賣等情，分別於偵審中
      供認不諱，其侵害上開著作權，洵可認定。
（三）常業犯之認定：
      按刑法上之常業犯，乃行為人以反覆實施同種犯罪為業，並恃以為主要營生
      之謂，不以行為人無其他正當職業為必要（最高法院七十四年度台上字第六五
      五三號、八十三年度台上字第五六０號及八十四年度台上字第五０六三號判決
      意旨可資參照）。本件被告自承因有二個小孩及父母要養，和太太又在八十九
      年間離婚，又因殘障（領有殘障手冊），無法謀得工作，平常在朋友的貨運行
      打雜，另外再去賣盜版光碟片等語（見本院九十一年十二月十九日、九十二年
      三月十八日訊問筆錄），足認被告販賣盜版光碟之行為，係屬常業犯無訛。
（四）本件事證明確，被告犯行堪以認定，應予依法論科。
三、論罪：
（一）新舊法之比較適用：
      被告行為後，著作權法第九十三條﹑九十四條業於九十二年七月九日修正公佈
      ，同年月十一日施行，比較新舊法，以被告行為時著作權法第九十三條﹑九十
      四條之規定有利於被告，依刑法第二條第一項但書規定，應依行為時著作權法
      處斷。
（二）所犯法條：
      核被告明知為侵害他人著作權之物，意圖營利而交付，侵害他人之著作權，並
      以之為常業，所為係犯修正前著作權法第九十四條以犯同法第九十三條第三款
      、第八十七條第二款之常業罪。又公訴人雖起訴被告犯修正前著作權法九十三
      條第三款之罪，惟被告係以犯同法第九十三條之罪為常業，已如前述，起訴法
      條應予變更。又被告意圖散布而持有、陳列之低度行為，應為高度之交付行為
      所吸收，不另論罪。又著作權法第九十四條並非屬告訴乃論之罪，故如附表所
      示之盜版光碟雖有部分未據告訴，本院仍得予以審理，附此敘明。另移送併辦
      部分，經核與聲請簡易判決部分為同一事實，本院亦應一併審理，亦此敘明。
四、撤銷改判及理由：
    原審以被告罪證明確，據以論罪科刑，固非無見。惟查：
（一）被告行為後，著作權法業經修正，已如前述，原審裁判時未及比較新舊法而適
      用，尚有未洽；
（二）被告乙○○明知上開光碟均係未經著作財產權人同意而擅自重製之侵害著作權
      之物，竟意圖營利予以販賣，經警查獲後仍不知悔改再行販賣，前後查獲計八
      次，原審諭知緩刑之寬典，實有未洽；
（三）附表八所示盜版光碟計八十二片，原審誤為八十四片，扣案如附表一至八所示
      之丁○○○○○○總計壹仟貳佰壹拾片，原審誤為壹仟貳佰拾貳片，均有違誤
    檢察官循告訴人請求上訴，以原審諭知緩刑不當，為有理由，原判決既有上開可
    議之處，即屬無可維持，應由本院予以撤銷改判。
五、科刑及其審酌事項：
    爰審酌被告販賣盜版光碟行為，侵害他人著作權，對於文化事業之發展危害至鉅
    ，惟其犯罪後坦承犯行，態度良好，且因有輕度肢障，此有中華民國身心障礙手
    冊一件在卷可參，謀生較為不易，因貪小利致罹刑章及其犯罪所得財產價值不高
    等一切情狀，仍量處如原審所處之刑如主文第二項所示。未查被告乙○○明知上
    開光碟均係未經著作財產權人同意而擅自重製之侵害著作權之物，竟意圖營利予
    以販賣，經警查獲後仍不知悔改再行販賣，前後查獲計八次，足見其對於他人智
    慧產財產權之尊重極為薄弱，法治觀念亦有欠缺，本件經偵查、審理並判處徒刑
    後，難以保證無再犯之虞，爰不予宣告緩刑，以示警惕。
六、沒收：
    扣案如附表一至八所示盜版影音光碟共計一千二百十片，價格看版二片、裝錢籃
    色筒子一個，係被告所有供犯罪所用之物；販賣所得三千一百元，係被告所有因
    犯罪所得之物，均經被告陳明在卷，應分別依刑法第三十八條第一項第二款、第
    三款規定沒收之。
七、適用法律：
據上論斷，應依刑事訴訟法第三百六十九條第一項前段、第三百六十四條、第二百九
十九條第一項前段、第三百條，修正前著作權法第九十四條，刑法第十一條前段、第
二條第一項後段、第三十八條第一項第二款、第三款，判決如主文。
本案經檢察官鄭龍照到庭執行職務。
中      華      民      國    九十二    年    八    月      二十九      日
                              臺灣高等法院刑事第十庭
                                  審判長法  官  溫  耀  源
                                        法  官  何  菁  莪
                                        法  官  邱  同  印
右正本證明與原本無異。
如不服本判決，應於收受送達後十日內向本院提出上訴書狀，其未敘述上訴之理由者
並得於提起上訴後十日內向本院補提理由書（均須按他造當事人之人數附繕本）。
                                        書記官  莊  昭  樹
中      華      民      國    九十二    年      八      月    二十九    日
附錄：本案論罪科刑法條全文
修正前著作權法第八十七條：
  有左列情形之一者，除本法另有規定外，視為侵害著作權或製版權：
  一、以侵害著作人名譽之方法利用其著作者。
  二、明知為侵害著作權或製版權之物而散布或意圖散布而陳列或持有或意圖營利而
      交付者。
  三、輸入未經著作財產權人或製版權人授權重製之重製物或製版物者。
  四、未經著作財產權人同意而輸入著作原件或其重製物者。
  五、明知係侵害電腦程式著作財產權之重製物而仍作為直接營利之使用。
修正前著作權法第九十三條：
  有下列情形之一者，處二年以下有期徒刑，得併科新臺幣十萬元以下罰金︰
  一  侵害第十五條至第十七條規定之著作人格權者。
  二  違反第七十條規定者。
  三  以第八十七條各款方法之一侵害他人之著作權者。
修正前著作權法第九十四條：
  以犯第九十一條、第九十二條或第九十三條之罪為常業者，處一年以上七年以下有
  期徒刑，得併科新臺幣四十五萬元以下罰金。


司法院資訊處製作；財團法人民間司法改革基金會備份。
